【裁判字號】    99,簡上,19
【裁判日期】    990527
【裁判案由】    竊盜
【裁判全文】
臺灣苗栗地方法院刑事判決              99年度簡上字第19號
上  訴  人  臺灣苗栗地方法院檢察署檢察官
被      告  乙○○
上列上訴人因被告竊盜案件，不服本院苗栗簡易庭中華民國99年
1月19 日99年度苗簡字第21號第一審判決（檢察官聲請簡易判決
處刑案號：98年度偵字第6643號），提起上訴，本院管轄之第二
審合議庭判決如下：
    主  文
原判決撤銷。
乙○○犯竊盜罪，累犯，處有期徒刑參月，如易科罰金，以新臺
幣壹仟元折算壹日。
    犯罪事實
一、乙○○自民國88年間起，有多次竊盜前科，最近1 次於97年
    間，因竊盜案件，經本院以97年度苗簡字第595 號判決判處
    有期徒刑3 月確定，甫於98年1 月5 日縮短刑期執行完畢。
    仍不知悔改，竟意圖為自己不法之所有，於98年12月12日上
    午10時30分許，在苗栗縣通霄鎮通灣里18鄰通灣179 號甲○
    ○所有倉庫前，徒手竊取甲○○所有置放該處之不銹鋼廚具
    冰櫃白鐵2 面，得手後，放在腳踏車上正欲離去之際，被甲
    ○○發現報警當場查獲。
二、案經甲○○訴由苗栗縣警察局通霄分局報請臺灣苗栗地方法
    院檢察署檢察官偵查後聲請簡易判決處刑。
    理  由
一、證據能力部分
(一)、按刑事訴訟法第159 條之5 第1 項「被告以外之人於審判外
    之陳述，雖不符前4 條之規定，而經當事人於審判程序同意
    作為證據，法院審酌該言詞陳述或書面陳述作成時之情況，
    認為適當者，亦得為證據」之規定，觀諸其立法理由謂：「
    二、按傳聞法則的重要理論依據，在於傳聞證據未經當事人
    之反對詰問予以核實，乃予排斥。惟若當事人已放棄對原供
    述人之反對詰問權，於審判程序表明同意該等傳聞證據可作
    為證據，基於證據資料愈豐富，愈有助於真實發見之理念，
    此時，法院自可承認該傳聞證據之證據能力。三、由於此種
    同意制度係根據當事人的意思而使本來不得作為證據之傳聞
    證據成為證據之制度，乃確認當事人對傳聞證據有處分權之
    制度。為貫徹本次修法加重當事人進行主義色彩之精神，固
    宜採納此一同意制度，作為配套措施。然而吾國尚非採澈底
    之當事人進行主義，故而法院如認該傳聞證據欠缺適當性時
    （例如證明力明顯過低或該證據係違法取得），仍可予以斟
    酌而不採為證據，爰參考日本刑事訴訟法第326 條第1 項之
    規定，增設本條第1項 。」由此可知，第159 條之5 第1 項
    之規定，僅在強調當事人之同意權，取代當事人之反對詰問
    權，使傳聞證據得作為證據，並無限制必須「不符合同法第
    159 條之1 至第159 條之4 」，始有適用，故依條文之目的
    解釋，第159 條之5 第1 項之規定，並不以被告以外之人於
    審判外之陳述「不符合」同法第159 條之1 至第159 條之4
    有關傳聞證據例外規定之情形，始有其適用（臺灣高等法院
    暨所屬法院96年法律座談會刑事類提案第26號研討結果參照
    ）。又增訂刑事訴訟法第159 條之5 第1 項所參考之日本國
    刑事訴訟法第326 條第1 項，其文義為「檢察官及被告同意
    作為證據之書面或供述，法院考量該書面或供述作成時之情
    況認為相當時，不論第321 條至前條（第325 條）之規定，
    亦得作為證據」，可見，我國法所借鏡之日本國法，其操作
    模式係：法院首先確認有無當事人之同意，待確認當事人不
    同意時，始探究該傳聞證據是否該當刑事訴訟法第321 條以
    下（為傳聞例外規定，相當於我國法第159 條之1 至之4 ）
    之要件。易言之，當事人之同意乃係傳聞法則例外之第一次
    關口，亦為傳聞法則例外之最先位規定。如當事人同意將傳
    聞證據作為證據使用，法院即毋庸再去論述是否有符合其他
    傳聞例外規定之適用。是本案公訴人、被告及辯護人如有同
    意以下本院所引用之傳聞證據均作為證據使用，對於本院引
    用之傳聞證據顯已放棄反對詰問權，並同時有賦予證據能力
    之意思表示，則該傳聞證據既已有證據能力，而得作為論罪
    之依據，於邏輯上本院並毋庸再去細究該傳聞證據是否合致
    刑事訴訟法第159 條之1 至之4 等規定。查本案經本院引用
    之被告以外之人於審判外之言詞或書面陳述，業據檢察官及
    被告於審判程序一致同意作為證據（本院卷第23頁背面至24
    頁），本院審酌前開陳述作成時之情況，尚無違法或證明力
    明顯過低之瑕疵，與本案待證事實復具有相當關連性，亦認
    為適當，依刑事訴訟法第159 條之5 第1 項，前開傳聞證據
    均得作為證據。
(二)、現場、交通工具及贓物之照片，均係依機器之功能，攝錄實
    物形貌而形成之圖像，乃係以科學、機械之方式，對於當時
    狀況所為忠實且正確之記錄，並非人類意思表達之言詞或書
    面陳述，不含供述要素，且係為保全拍攝當時該物品或現象
    所呈現之情景，於證據方法而言，具有與該物品或現象相同
    之效用，乃屬物證之一種，性質上應屬於非供述證據，無傳
    聞法則之適用，當不在刑事訴訟法第159 條第1 項規定「被
    告以外之人於審判外之言詞或書面陳述」之範圍內，自無傳
    聞法則之適用（最高法院97年度台上字第3854號、98年度台
    上字第2635號判決意旨參照），上開證據均非實施刑事訴訟
    程序之公務員因違背法定程序而取得，且與本案待證事實具
    有自然之關連性，亦有證據能力。
二、實體部分
(一)、上揭犯罪事實，業據被告乙○○於警詢、偵查中及本院審理
    時坦承不諱（見本院卷第24頁背面），且經證人即告訴人甲
    ○○於警詢中（見偵查卷第9-11頁）證述甚詳，並有贓物認
    領保管單1 紙、照片4 張在卷可稽（見偵查卷第12至14頁）
    ，足證被告前揭自白與事實相符，堪以採信。本案事證明確
    ，被告竊盜犯行，洵堪認定，應依法論科。
(二)、論罪科刑：
 1、核被告所為，係犯刑法第320條第1項之竊盜罪。
 2、查被告自88年間起，有多次竊盜前科紀錄，最近1 次於97年
    間，因竊盜案件，經本院以97年度苗簡字第595 號判決判處
    有期徒刑3 月確定，甫於98年1 月5 日縮短刑期執行完畢等
    情，有臺灣高等法院被告前案紀錄表1 份在卷可稽（見本院
    卷第10頁背面），其受有期徒刑之執行完畢後，5 年以內故
    意再犯本件有期徒刑以上之罪，為累犯，應依刑法第47條第
    1 項規定加重其刑。
 3、原審予以論科，固非無見，惟按受徒刑之執行完畢，5 年以
    內故意再犯有期徒刑以上之罪者，為累犯，加重本刑至2 分
    之1 ；又有期徒刑加重者，其最高度及最低度同時加重之；
    刑法第47條第1 項、第67條分別定有明文。有期徒刑除有減
    輕情形外，為2 月以上15年以下，刑法第33條第3 款前段亦
    有明定。而刑法第320 條第1 項竊盜罪之法定刑度為5 年以
    下有期徒刑、拘役或5 百元以下罰金，原審既認被告之犯行
    構成累犯，量處被告有期徒刑之刑種，並引用刑法第47條第
    1 項之規定，即應加重本刑，竟仍判處有期徒刑之最低刑度
    2 月，並未加重，亦未於判決中說明有何減輕其刑之事由，
    容有未洽（最高法院40年度台非字第2 號判例、95年度台非
    字第68號判決要旨參照），檢察官就此上訴指摘原審判決不
    當，為有理由，應由本院合議庭將原審判決撤銷改判。
 4、爰審酌被告前有多次竊盜前科紀錄，仍不知悔改，一再犯竊
    盜罪，其犯罪之動機、目的、手段、竊取物品之價值，國小
    未畢業之智識程度、生活及身體狀況不佳，並參酌檢察官具
    體求處有期徒刑3 月等一切情狀，量處如主文所示之刑，併
    諭知易科罰金之折算標準，以資懲儆。
據上論斷，應依刑事訴訟法第455 條之1 第1 項、第3 項、第36
9 條第1 項前段、第364 條、第299 條第1 項前段，刑法第320
條第1 項、第47條第1 項、第41條第1 項前段，刑法施行法第1
條之1 第1 項、第2 項前段，判決如主文。
本案經檢察官黃明正到庭執行職務。
中    華    民    國    99    年    5     月    27    日
                  刑事第一庭審判長  法  官  林 信 旭
                                    法  官  羅 貞 元
                                    法  官  林 卉 聆
上正本與原本無異。
本件不得上訴。
                                    書記官  楊 慧 萍
中    華    民    國    99    年    5     月    27    日
附記論罪法條：
中華民國刑法第320條
意圖為自己或第三人不法之所有，而竊取他人之動產者，為竊盜
罪，處5年以下有期徒刑、拘役或5百元以下罰金。
意圖為自己或第三人不法之利益，而竊佔他人之不動產者，依前
項之規定處斷。
前二項之未遂犯罰之。

司法院資訊處製作；財團法人民間司法改革基金會備份。
